【裁判字號】    96,審易,821
【裁判日期】    970222
【裁判案由】    偽造文書
【裁判全文】
臺灣桃園地方法院宣示判決筆錄         96年度審易字第821號
公  訴  人  臺灣桃園地方法院檢察署檢察官
被      告  甲○○
上列被告因偽造文書案件，於中華民國97年2月22日下午5時許，
在本院第十法庭宣示判決，出席職員如下：
          法  官  林孟宜
          書記官  洪明媚
          通  譯
法官起立朗讀判決主文、犯罪事實要旨、附記事項、處罰條文，
及告以上訴限制、期間並提出上訴狀之法院，且諭知記載其內容
：
一、主  文：
    甲○○共同連續行使明知為不實之事項，而使公務員登載於
    職務上所掌之公文書，足以生損害於公眾，處有期徒刑伍月
    ，如易科罰金，以銀元參佰元即新臺幣玖佰元折算壹日。
二、犯罪事實要旨：
    甲○○與陳清中、賴簡發（均另案偵辦）於民國92年間，透
    過姓名年籍不詳之印尼籍成年男子RONI，知悉印尼籍女子單
    那蒂（即TUKIMAN SEMINARTI BINTI，經本院以95年度壢簡
    字第1161號判決確定）欲來臺工作，即由甲○○在我國覓得
    無與單那蒂結婚真意之單廣義（經本院以96年度桃簡字第
    1453號判決確定），與單那蒂辦理假結婚，使單那蒂得以來
    臺工作，甲○○即與RONI、陳清中、賴簡發、單那蒂、單廣
    義等人基於行使使公務員登載不實文書之犯意聯絡，而於下
    列時地行使使公務員登載不實之文書：
    (一)於92年7 月間某時，由甲○○帶同單廣義自我國搭機出境
      前往印尼與陳清中、賴簡發會合，並於同月21日帶同單廣
      義與單那蒂在印尼辦理結婚手續後，甲○○即與單廣義回
      國，再於同年8月15日（起訴書誤載為8月21日），由甲○
      ○帶同單廣義至桃園縣中壢市戶政事務所，由單廣義持在
      印尼結婚之證明文件，向該戶政事務所偽以單廣義、單那
      蒂已結婚之不實事項，而使承辦公務員將此不實之事項，
      登載於職務上所掌之公文書，並於當日將上開不實事項登
      載在單廣義之戶籍資料，又在單廣義身分證背面配偶欄登
      載單那蒂之姓名，足以生損害於戶政機關對於婚姻登記事
      項管理之正確性；甲○○、單廣義2人復於當日再持上開
      不實登記之戶籍資料至內政部入出境管理局據以申請單那
      蒂入境依親之手續以為行使，並使該機關核發許可單那蒂
      入境之簽證，足以生損害於內政部對於外國人出入境管理
      之正確性。
    (二)嗣單那蒂於92年8月28日（起訴書誤載為92年8月29日）搭
      機自印尼入境，甲○○、單廣義前往接機後，即帶同單廣
      義、單那蒂人前往桃園縣政府警察局外事課，由單那蒂、
      單廣義持用上開使公務員登載不實之文書，向桃園縣政府
      警察局外事課申請單那蒂名義之中華民國外僑居留證（統
      一證號：HD00000000號）以為行使，並使該機關將上開不
      實事項填載在職務上所掌公文書上，且據以核發單那蒂名
      義之中華民國外僑居留證，足以生損害於桃園縣政府警察
      局外事課對於外居留核發事項審核與管理之正確性。甲○
      ○俟單那蒂取得上開居留證後，隨由甲○○將單那蒂帶往
      臺中、桃園等地區工作，而未與單廣義同住，甲○○並於
      介紹工作後，向雇主收取新臺幣（下同）25,000元仲介費
      用，另單那蒂則須按月支付10,000元予甲○○轉交予陳清
      中、賴簡發，嗣於95年2月17日上午9時許，在桃園市○○
      街44巷36號2樓，單那蒂為警攔檢查獲，始悉上情。
三、處罰條文：
    修正後刑法第2條第1項前段、第28條，行為時刑法第216條
    、第214條，修正前刑法第56條、第41條第1項前段，刑法施
    行法第1條之1第1項、第2項前段，修正前罰金罰鍰提高標準
    條例第2條，中華民國九十六年罪犯減刑條例第5條。
四、附記事項：
  (一)核被告所為，均係犯刑法第216條、第214條之行使使公務員
    登載不實文書罪。又被告使公務員登載不實文書之低度行為
    ，為行使使公務員登載不實文書之高度行為所吸收，不另論
    罪。再被告與單廣義、陳清中、賴簡發、單那蒂就前述行使
    使公務員登載不實文書犯行，有犯意聯絡、行為分擔，為共
    同正犯。被告先後多次行使使公務員登載不實文書犯行，時
    間緊接，犯罪構成要件相同，顯係基於概括犯意為之，為連
    續犯，應依修正前刑法第56條之規定以一罪論，並加重其刑
    。
  (二)按中華民國九十六年罪犯減刑條例自中華民國96年7月16日
    施行；本條例施行前，經通緝而未於中華民國96年12月31日
    以前自動歸案接受偵查、審判或執行者，不得依本條例減刑
    ，中華民國九十六年罪犯減刑條例（下稱減刑條例）第16條
    、第5條分別定有明文。查被告甲○○本件連續犯行之犯罪
    行為終了之時，在96年4月24日減刑條例施行之前，所犯為
    刑法第216條、第214條之罪，合於減刑條例第2條第1項第3
    款規定之減刑條件，惟被告甲○○於檢察官偵查中，即因逃
    匿無蹤，乃由臺灣桃園地方法院檢察署於95年6月28日發布
    通緝，有通緝書1份在卷可稽，嗣經警於96年10月4日緝獲到
    案，其既在減刑條例施行前已發布通緝在案，且未於減刑條
    例施行後至96年12月31日以前自動歸案接受偵查，揆諸前揭
    說明，依減刑條例第5條規定，自不得減刑，併予敘明。
五、協商判決除有刑事訴訟法第455 條之4 第1 項第1 款於本訊
    問程序終結前，被告撤銷協商合意或檢察官撤回協商聲請者
    ；第2 款被告協商之意思非出於自由意志者；第4 款被告所
    犯之罪非第455 條之2 第1 項所定得以協商判決者；第6 款
    被告有其他較重之裁判上一罪之犯罪事實者；第7 款法院認
    應諭知免刑或免訴、不受理者情形之一，及違反同條第2 項
    「法院應於協商合意範圍內為判決；法院為協商判決所科之
    刑，以宣告緩刑或2 年以下有期徒刑、拘役或罰金為限」之
    規定者外，不得上訴。
六、如有前項得上訴之情形者，得自收受判決送達後10日內，向
    本院提出上訴書狀，上訴於第二審法院。
中    華    民    國    97    年    2    月     22    日
                        刑事庭  法  官  林孟宜
以上正本證明與原本無異。
                                書記官  洪明媚
中    華    民    國    97    年    2    月    22    日
附錄本案論罪科刑依據之法條：
中華民國刑法第216條
（行使偽造變造或登載不實之文書罪）
行使第 210 條至第 215 條之文書者，依偽造、變造文書或登載
不實事項或使登載不實事項之規定處斷。
中華民國刑法第214條
（使公務員登載不實罪）
明知為不實之事項，而使公務員登載於職務上所掌之公文書，足
以生損害於公眾或他人者，處3 年以下有期徒刑、拘役或5 百元
以下罰金。


司法院資訊處製作；財團法人民間司法改革基金會備份。
